【裁判字號】    96,勞訴,35
【裁判日期】    970314
【裁判案由】    履行契約
【裁判全文】
臺灣士林地方法院民事判決              96年度勞訴字第35號
原      告  丁○○
訴訟代理人  龍其祥律師
被      告  光寶科技股份有限公司
法定代理人  甲○○
訴訟代理人  侯雪芬律師
複  代理人  丙○○
上列當事人間請求履行契約事件，本院於民國97年3 月5 日言詞
辯論終結，判決如下：
    主      文
被告應給付原告新台幣壹佰萬元，及自民國九十六年七月二十七
日起至清償日止，按年息百分之五計算之利息。
訴訟費用新台幣壹萬零玖佰元由被告負擔。
本判決於原告以新台幣拾肆萬元為被告供擔保後，得假執行；
但被告如以新台幣壹佰萬元為原告預供擔保，得免為假執行。
    事實及理由
一、原告起訴主張：原告原在富士康關係企業鴻勝科技股份有限
    公司擔任品保部主管，資歷已有20多年。民國95年3 月間，
    被告向原告表示願提供新台幣（下同）245 萬元簽約金及月
    薪10萬元之條件，希望原告至被告公司擔任品保處處長，經
    原告同意後，兩造遂簽訂聘僱派任協議書，其中約定被告應
    給付原告簽約金245 萬元，給付方式為：服務滿3 個月後給
    付65萬元，服務滿6 個月後給付80萬元，服務滿1 年後給付
    100 萬元，又如原告未能對被告履行1 年之服務，需將已領
    取之簽約金全部返還被告後，始能終止聘僱合約，原告並於
    95 年4月3 日起正式受僱於被告公司，嗣於同年4 月17日派
    往天津擔任品管處處長。然原告於任職滿1 年後，因無法適
    應大陸乾燥之氣候，且向被告公司表示希望能調回臺灣服務
    亦遭拒絕，遂於96年3 月1 日提出離職申請，並於同年4 月
    13日離職，被告自應依前述聘僱派任協議書之約定，給付原
    告簽約金尾款100 萬元，惟屢經原告催討，均拒不履行，為
    此，爰依兩造聘僱派任協議書之約定，請求被告給付原告
    100 萬元及其遲延利息等語。並聲明：(一)被告應給付原告
    100 萬元，及自起訴狀繕本送達翌日起至清償日止，按年息
    5%計算之利息。
二、被告則以：(一)依系爭聘僱派任協議書第1 條之約定，原告之
    能力為兩造僱傭契約之重要目的，故本件原告既未通過試用
    ，即屬未依債之本旨提出給付，被告本有權請求原告返還所
    有簽約金，則有關尚未給付之尾款部分自無庸再行給付。(二)
    被告公司業已告知原告其未能通過試用，然考量如以此理由
    開除原告，將使原告日後難以於業界立足，因而善意請原告
    自行辭職，惟此並不影響原告未依債之本旨提供給付之事實
    ，其請求被告給付簽約金尾款，顯無理由。(三)兩造已於96年
    4 月18日達成原告無庸退回已領取之簽約金145 萬元，亦不
    再請求被告給付其餘100 萬元簽約金之和解協議，被告公司
    人事處長乙○○並於原告新進人員試用期滿考核通知書上記
    載「4/18’07 16 ：45溝通無問題」，則原告自不能再向被
    告請求給付簽約金尾款等語，資為抗辯。並聲明：(一)原告之
    訴及假執行之聲請均駁回。(二)如受不利判決，願供擔保，請
    准宣告免為假執行。
三、兩造不爭執之事實：
  (一)兩造於95年3 月間，簽訂如原證1 所示之聘僱派任協議書，
    其中約定被告應給付原告簽約金245 萬元，給付方式為：服
    務滿3 個月後給付65萬元，服務滿6 個月後給付80萬元，服
    務滿1 年後給付100 萬元，又如原告未能對被告履行1 年之
    服務，需將已領取之簽約金全部返還被告後，始能終止聘僱
    合約。原告並於95年4 月3 日起正式受僱於被告公司，嗣於
    同年4 月17日派往天津擔任品管處處長。
  (二)原告於96年3月1日提出離職申請，並於同年4月13日離職。
  (三)原告業已領取前2 期之簽約金共145 萬元，惟尚未領取最後
    1 期簽約金100萬元。
四、本件經依民事訴訟法第271 條之1 準用同法第270 條之1第1
    項第3 款規定，整理並協議簡化爭點後，兩造同意協議簡化
    後之爭點為：(一)兩造是否約定如原告未能通過試用期，被告
    即無給付簽約金之義務？(二)原告是否未能依債之本旨履行1
    年之勞務給付？被告得否因此拒絕給付原告簽約金？(三)兩造
    是否達成原告無庸退回已領取之簽約金145 萬元，亦不再請
    求被告給付其餘100 萬元簽約金之和解協議？（本院卷第57
    頁）茲就上開爭點，析述本院得心證之理由如下：
  (一)查兩造就有關簽約金之約定為：「LiteOn agreed to offer
    the aggregate amount of NT＄2,450,000 to Employee as
    sign-on bonus.The way of Payment will be excused as
    following:1.NT＄650,000 will be paid by LiteOn after
    the Employee completely finishing his first three-
    month service;2.NT＄800,000 will be paid by LiteOn
    after the Employee completely finishing his first
    six-month service;3.NT＄1,000,000 will be paid by
    LiteOn after the Employee completely finishing his
    first twelve-month(one year) service.If the Employee
    failed to fulfill his service to LiteOn for twelve
    month(one year),the Employee shall return all his
    received sign-on bonus to LiteOn before his Employee
    Contract be terminated. 」（被告公司同意提供該職員總
    共245 萬元之簽約金，並以下列方式支付：1.在該職員服務
    滿3 個月之後，由被告公司支付65萬元；2.在該職員服務滿
    6 個月之後，由被告公司支付80萬元；3.在該職員服務滿12
    個月（1 年）之後，由被告公司支付100 萬元。如果該職員
    未能對被告公司履行1 年之服務，該職員必須先將他所領到
    之所有簽約金全部返還予被告公司，始能終止聘僱合約。）
    ，此有兩造所不爭執之聘僱派任協議書及中文翻譯影本各1
    件在卷可稽（本院96年度湖勞調字第20號卷第10-14 頁），
    是依上開約定可知，被告公司在原告簽訂上開契約並服務滿
    3 個月、6 個月、12個月後，即有分別支付原告65萬元、80
    萬元、100 萬元簽約金之義務，且只有在原告未能完成1 年
    服務之情況下，始需將已領簽約金返還予被告，應甚明確。
    至被告所稱試用期未能通過之問題，系爭聘僱派任協議書第
    7 條乃約定：「The first 6 months will take as
    probation. A performance review will be hold at the
    end of the probation period.If the employee doesn't
    pass review ,the probation will be extended or the
    contract will be terminated.」（前6 個月是試用期。在
    試用期結束後，會進行工作表現審查，如果該職員未能通過
    審查，將延長試用期或終止該合約。），即縱使原告未能通
    過試用，亦僅能由被告決定延長試用或直接終止合約；至原
    告領取簽約金之權利，上開條款既未明文予以限制或剝奪，
    自不能任意擴張解釋為一旦原告未能通過試用，即當然喪失
    領取簽約金之權利，故被告以原告未通過試用為由，辯稱其
    無需給付原告簽約金云云，顯乏依據。
  (二)被告雖又辯稱原告於任職期間未能依債之本旨提出給付，自
    屬未依約完成履行義務，應不得請求給付簽約金云云，然按
    「僱傭契約依民法第482 條之規定，係以約定受僱人於一定
    或不定之期限內，為僱用人服勞務，僱用人給與報酬為其成
    立要件。就此項成立要件言之，僱傭契約在受僱人一方，僅
    止於約定為僱用人供給一定之勞務，即除供給一定勞務之外
    ，並無其他目的，在僱用人一方，亦僅約定對於受僱人一定
    勞務之供給而與以報酬，縱使受僱人供給之勞務不生預期之
    結果，仍應負給與報酬之義務，此為其所有之特徵。」，最
    高法院著有45年度台上字第1619號判例可資參照，是原告於
    本件僱傭關係中所需提出之給付，即為為被告供給一定之勞
    務，換言之，原告僅需依被告指示提供勞務，即屬依債之本
    旨提出給付，至原告之工作表現是否合乎被告之期待或標準
    ，則非所問。是以，本件原告於95年4 月3 日到職後，既已
    繼續服務至96年4 月13日始離職，自符合系爭聘僱派任協議
    書第3 條第2 項所定領取第3 期簽約金100 萬元之要件，被
    告辯稱原告未依債之本旨提出給付，故不得請領簽約金云云
    ，尚無可採。
  (三)另被告辯稱兩造業已於96年4 月18日達成原告無庸退回已領
    取之簽約金145 萬元，亦不再請求被告給付其餘100 萬元簽
    約金之和解協議乙節，固據其提出其上載有「4/18’07 16
    ：45溝通無問題」之新進人員試用期滿考核通知書影本1 件
    為證（本院96年度湖勞調字第20號卷第24頁），並舉證人乙
    ○○之證詞為佐，然查：前述新進人員試用期滿考核通知書
    上有關「4/18’07 16 ：45溝通無問題」之記載，係被告公
    司人力資源處處長乙○○所為，並未經原告簽名確認，亦未
    載明溝通之內容，顯無從據以認定兩造間有何和解之協議；
    至證人乙○○雖到庭證稱：「（原告提出辭呈後是否有就簽
    約金作協商？）沒有。後來於4 月13日辦理離職手續時原告
    向承辦小姐提出簽約金尾款壹佰萬元的要求，後來我知道後
    於4 月18日與承辦小姐用電話與原告聯繫，沒有親自面談，
    電話中我們明確的跟原告說試用期沒有過，延長試用期還是
    沒有過，被告本來可以請求原告返還已給付的簽約金，我建
    議原告不要向我們請求尾款壹佰萬元，我們也不向原告請求
    返還簽約金。原告有同意我的建議，因為我有問他是否還有
    問題要提出來，原告說沒有。」等語（本院卷第41頁），然
    衡諸常情，原告既已於離職時表達請求給付簽約金尾款之要
    求，而為被告公司所拒，顯然兩造就此簽約金尾款問題已生
    爭執，倘事後經溝通業已達成前述協議，以該簽約金尾款數
    額高達100 萬元之情況，應無可能僅由證人乙○○自行於前
    述考核通知書上記載「4/18’07 16 ：45溝通無問題」等語
    ，而未要求原告親自簽名確認，且依證人乙○○前述證詞，
    其認為原告已同意其建議，乃因「我有問他是否還有問題要
    提出來，原告說沒有」，則原告究有無明確同意放棄向被告
    請求簽約金尾款100 萬元之權利，亦誠屬可疑，是證人乙○
    ○前開證言，尚無法證明兩造確已達成其所主張之和解協議
    ，被告執此為辯，自無可取。
五、綜上所述，原告依系爭聘僱派任協議書之約定，請求被告給
    付100 萬元，及自起訴狀繕本送達翌日即96年7 月27日（本
    件起訴狀繕本之送達證書未回，但被告於96年7 月26日即已
    針對原告起訴內容提出答辯狀，故其收受起訴狀繕本之時間
    最晚應不超過上開具狀日期）起至清償日止，按年息5%計算
    之利息，為有理由，應予准許。又兩造均陳明願供擔保，聲
    請宣告假執行或免為假執行，經核均無不合，爰分別酌定相
    當之擔保金額，併准許之。
六、本件訴訟費用額確定為10,900元，並應由被告負擔，爰併諭
    知如主文第2 項所示。
七、本件判決基礎已臻明確，兩造其餘攻防方法及訴訟資料經本
    院斟酌後，核與判決結果不生影響，故不另一一論述，併此
    敘明。
八、據上論結，原告之訴為有理由，依民事訴訟法第78條、第87
    條第1 項、第390 條第2 項、第392條第2項判決如主文。
中    華    民    國    97    年    3     月    14    日
                  民事第一庭法  官  馬傲霜
以上正本係照原本作成。
如對本判決上訴須於判決送達後20日內向本院提出上訴狀。
中    華    民    國    97    年    3     月    18    日
                            書記官  許秋莉


司法院資訊處製作；財團法人民間司法改革基金會備份。
